【裁判字號】    94,訴,1257
【裁判日期】    951206
【裁判案由】    租佃爭議
【裁判全文】
臺灣桃園地方法院民事判決              94年度訴字第1257號
原      告  丁○○○即丙○○.
            庚○○即丙○○之.
            己○○即丙○○之.
            辛○○即丙○○之.
            壬○○即丙○○之.
            癸○○即丙○○之.
            戊○○即丙○○之.
共      同
訴訟代理人  紀亙彥律師
複代理人    鈕則慧律師
被      告  乙○○
                        19號.
訴訟代理人  彭國良律師
            甲○○
上列當事人間請求租佃爭議事件，於民國95年11月24日辯論終結
，本院判決如下：
    主      文
原告之訴及假執行之聲請均駁回。
訴訟費用由原告負擔。
    事      實
壹、程序方面：
一、按「出租人與承租人間因耕地租佃發生爭議時，應由當地鄉
    （鎮、市、區）公所耕地租佃委員會調解；調解不成立者，
    應由直轄市或縣（市）政府耕地租佃委員會調處；不服調處
    者，由直轄市或縣（市）政府耕地租佃委員會移送該管司法
    機關，司法機關應即迅予處理，並免收裁判費用」，「前項
    爭議案件非經調解、調處，不得起訴」，耕地三七五減租條
    例第26條第1 項、第2 項前段定有明文。本件耕地租約之爭
    議曾由原告聲請經桃園縣中壢市公所耕地租佃委員會調解、
    桃園縣政府耕地租佃委員會調處，均未成立，而由桃園縣政
    府函送本院處理，核與耕地三七五減租條例第26條第1 項之
    規定並無不合，合先敘明。
二、本件原告丙○○起訴後於民國94年11月14日過世，而丁○○○、庚○○、己○○、辛○○、癸○○、戊○○、壬○○為
    其法定繼承人，有渠等之戶籍謄本附卷可稽，則原告丁○○○、庚○○、己○○、辛○○、癸○○、戊○○、壬○○具
    狀聲明承受訴訟，於法尚無不合，應予准許。
三、按訴狀送達後，原告不得將原訴變更或追加他訴，但擴張或
    減縮應受判決事項之聲明者，不在此限，民事訴訟法第255
    條第1 項第3 款定有明文。本件原告起訴時原尚聲明請求被
    告應將坐落桃園縣中壢市○○段第3313地號土地內，面積17
    41平方公尺之土地上造作物拆除，嗣於95年4 月14日言詞辯
    論時撤回該項聲明，核屬單純減縮應受判決事項之聲明，揆
    諸首揭規定，自應准許。
貳、實體方面：
一、原告起訴主張：坐落桃園縣中壢市○○段第3312、3313地號
    土地（下稱系爭土地）係原告所有，與被告訂有中鎮定字第
    222 號私有耕地租約。詎被告不自任耕作將土地提供他人於
    土地上設置賣屋廣告棚架，因被告不自任耕作，違反耕地三
    七五減租條例第16條第1 項之規定，兩造間之租約自屬無效
    ，爰依耕地三七五減租條例第16條第1 、2 項之規定，提起
    本訴。並聲明：（一）被告應將坐落桃園縣中壢市○○段第
    3312、地目田、面積980 平方公尺土地及同段第3313地號、
    地目田、面積1741平方公尺土地還原告。（二）願供擔保宣
    告假執行。
二、被告抗辯：當初並非被告將系爭土地出租他人使用，而是由
    被告之弟第甲○○無權處分，將系爭土地出租他人設置廣告
    看板，因此被告並無違反耕地三七五減租條例第16條規定云
    云。並聲明：原告之訴及假執行之聲請均駁回；如受不利判
    決，請准供擔保免予假執行。
三、兩造不爭執之事實：
（一）兩造就系爭土地訂有耕地三七五租約。
（二）系爭土地曾出租他人設置廣告屋招牌（工作物），嗣已拆
      除。
四、兩造於95年9 月27日言詞辯論期日時，協議簡化爭點如下：
（一）出租系爭土地之人為何人？（二）是否屬耕地三七五件租
  條例第16條第1 項之不自任耕作情形？經查：
（一）按耕地三七五減租條例第16條第1 項所謂承租人應自任耕
      作，係指承租人應以承租之土地供自己從事耕作之用而言
      ，若承租人有積極的以承租之土地建築房屋居住，或供其
      他非耕作之用、或與他人交換耕作、或將之轉租或借與他
      人使用等情事，固均在不自任耕作之列。惟承租人如僅係
      消極的不為耕作而任其荒廢，或於承租耕地遭人占用時，
      消極的不予排除侵害，則僅生出租人得否依耕地三七五減
      租條例第17條第1 項第4 款規定終止租約，或承租人得否
      請求出租人排除第三人之侵害，提供合於租約所約定使用
      、收益之租賃物供其使用而已，尚難謂原租約已因此而歸
      於無效，此有最高法院91年度台上字第1447號判決意旨可
      參。
（二）證人即創園實業有限公司之員工子○○到庭證稱：「（問
      ：提示證三之照片是否你們公司廣告招牌），答：是」；
      「（問：當初與何人簽訂契約？何時簽訂？多少價金？）
      ，答：與邱石光簽約，大約是93年6 月份，訂約期限為1
      年，一個月為5,000 元」；「（問：當初有無問邱石光是
      否有權利出租？），答：我們去找廣告招牌設置點時，就
      看到邱石光在系爭土地上，我們問他說系爭土地是否為他
      所有的，他回答是，我們就與他洽談簽約內容。」；「（
      問：系爭租金你交付給誰？），答：我們將支票開給邱石
      光，由甲○○代收。」；「（問：總共支付多少錢？），
      答：共70,000元。另外60,000元為租金，10,000元為押金
      。」；「（問：你們廣告招牌何時拆除？），答：93年10
      月。」（詳見本院95年11月24日審理筆錄）。復有付款人
      為創園實業有限公司、受款人為邱石光、發票日期為93年
      6 月25日及6 月30日，金額分別為10,000元、30,000元，
      共70,000元支票影本3 張在卷可稽。故被告主張當初並非
      伊將系爭土地出租他人，應為可採。
（三）從而，系爭土地並非被告將其出租他人設置廣告物招牌，
      而係第三人甲○○逕行無權處分轉租他人。因此，被告並
      無符合耕地三七五減租條第16條將耕地轉租於他人之情事
      。故原告主張依該條例之規定請求被告返還系爭土地，於
      法無據，要無可採。
五、從而，原告依耕地三七五減租條例第16條第1 、2 項之規定
    主張兩造間之系爭耕地租約無效，並請求被告交還系爭土地
    予原告，為無理由，應予駁回。原告之訴，既經駁回，其假
    執行之聲請亦失所附麗，併予駁回，附此敘明。
六、本件事證已明，兩造其餘主張陳述之方法，及未經援用之證
    據，均與本判決所為前開判斷不生影響，無庸逐一論述，附
    此敘明。
據上論結，本件原告之訴為無理由，依民事訴訟法第78條，判決
如主文。
中    華    民    國    95    年    12    月     6    日
                  民事第三庭    法  官  張益銘
以上正本係照原本作成。
如對本判決上訴，須於判決送達後20日內向本院提出上訴狀。
中    華    民    國    95    年    12    月    6    日
                                書記官  陳純姃


司法院資訊處製作；財團法人民間司法改革基金會備份。
